【裁判字號】    94,易,1667
【裁判日期】    950630
【裁判案由】    毒品危害防制條例等
【裁判全文】
臺灣臺北地方法院刑事判決              94年度易字第1667號
公  訴  人  臺灣臺北地方法院檢察署檢察官
被      告  乙○○
                    （現因另案於臺灣士林分監執行中）
上列被告因偽造文書案件，經檢察官提起公訴（94年度偵字第19
238號），嗣被告於準備程序時為有罪之陳述，經合議庭裁定行
簡式審判程序，本院判決如下：
    主  文
乙○○行使偽造私文書，足以生損害於公眾及他人，處有期徒刑
肆月，如易科罰金以參佰元折算壹日。如附表所示偽造之「甲○
○」署押（含指印）均沒收。
    事  實
一、乙○○因施用毒品案件且遭通緝，為臺北縣政府警察局板橋
    分局警員於94年2月4日日20時15分許，據報前往其在臺北市
    文山區○○街48巷11弄104之1號住處，查緝通緝犯與施用毒
    品犯行，而在上址查獲乙○○等共10人，詎乙○○為隱瞞遭
    通緝之身分，乃以「甲○○」名義應詢，並以「甲○○」名
    義及年籍資料接受調查，而接續在94年2月5日員警調查筆錄
    及臺北地方法院檢察署檢察官訊問筆錄上偽簽「甲○○」署
    押應訊，且按捺指印於警員調查筆錄上，以及在已書寫家屬
    及本人姓名之逮捕通知書「被通知人簽名捺印」欄上偽簽「
    甲○○」之署押及按捺其指印於該通知書上，藉以表示其已
    收受該通知及同意不用通知親友之意思表示，並將該偽造之
    私文書交付警察機關收執存卷而行使之（偽造署押、按捺指
    印之數量均詳如附表所示），均足以生損害於「甲○○」本
    人及司法機關偵查對象之正確性。嗣於94年6 月30日，經臺
    北地方法院檢察署承辦檢察官傳喚甲○○本人到庭偵訊後，
    將乙○○於遭逮捕時所按捺之指紋送鑑定，始循線查知上情
    。
二、案經臺北地方法院檢察署檢察官自動檢舉後偵查起訴。
    理  由
一、上揭偽造文書等事實，業據被告乙○○於本院準備程序及審
    理時坦承不諱（見本院準備程序及審判筆錄），核與被害人
    甲○○於偵查時之陳述相符（見94年度毒偵字第1413號第30
    、31頁），復有被告偽造「甲○○」署押之94年2月5日警察
    局調查筆錄、逮捕通知書、檢察官訊問筆錄在卷可稽（分別
    見94年度毒偵字第1413號第11至13、16頁，94年度核退字第
    805號卷第14、15頁），又將被告在94年2 月5日警詢時所按
    捺之指紋卡送請鑑定，經輸入指紋電腦系統比對結果，發現
    與檔存乙○○指紋相符，此有內政部警政署刑事警察局94年
    8月1日刑鑑字第0940110980號鑑定書1 份在卷可憑（見94年
    度毒偵字第1413號第43至47頁），足認被告前開自白與事實
    相符，應可採信，本件事證明確，應予依法論科。
二、核諸如附表編號1、3所示，被告於94年2月5日在板橋分局接
    受詢問之調查筆錄、在臺北地方法院檢察署接受檢察官偵查
    之訊問筆錄上，偽造被害人甲○○之署押並按捺指印時，被
    告並非藉此偽造行為表示尚有製作何種文書之意思及曾為何
    項之意思表示，則被告前開偽造行為，應僅成立刑法第217
    條第1項之偽造署押罪；附表編號2即臺北市政府警察局板橋
    分局通知書之被通知人姓名欄上已記載家屬張愛子及甲○○
    之姓名，被告在該通知書「被通知人簽名捺指」欄上偽造被
    害人甲○○之署押並按捺指印，則被告乃係藉此對警察機關
    為已收受該通知及不用通知親友之意思表示，性質上等同收
    據及不用通知親友之同意書，屬私文書。是核被告所為，係
    犯刑法第216條、第210條之行使偽造私文書罪。被告經警查
    獲時，在附表編號1至3號文書上偽造署押之行為，經核係本
    於單一犯意接續進行，以實現一犯罪構成要件之單一行為，
    為接續犯，應僅論以一偽造署押罪。被告偽造署押行為乃為
    偽造私文書之部分行為，又偽造私文書之低度行為為行使偽
    造私文書之高度行為所吸收，均不另論罪。公訴人雖漏未敘
    及被告附表編號2 所示之行使偽造私文書犯行，然此部分因
    與公訴人起訴之犯罪事實既具有實質上一罪關係，應為起訴
    效力所及，本院自應併予審究。爰審酌被告因通緝經警查獲
    ，竟冒用被害人甲○○之名應訊之犯罪動機、目的、所生之
    損害，犯罪手段，犯罪後尚能坦承不諱之態度等情狀，量處
    如主文所示之刑，並諭知易科罰金之折算標準，以資儆懲。
三、如附表所示之偽造「甲○○」署押及按捺指印部分，應依刑
    法第219條規定，不問屬於犯人與否，均沒收之。
據上論斷，應依刑事訴訟法第299條第1項前段、第273條之1 第1
項，刑法第216條、第210條、第219條、第41條第1項前段、罰金
罰鍰提高標準條例第2條，判決如主文。
本案經檢察官陳淑雲到庭執行職務。
中    華    民    國    95    年    6     月    30    日
                  刑事第五庭    法  官  賴秀蘭
以上正本證明與原本無異。
如不服本判決，應於判決送達後10日內，向本院提出上訴狀。
                                書記官  陳惠娟
中    華    民    國    95    年    7     月    7     日
附錄：本案論罪科刑條文全文
刑法第216條：
(行使偽造變造或登載不實之文書罪)
行使第 210 條至第 215 條之文書者，依偽造、變造文書或登載
不實事項或使登載不實事項之規定處斷。
刑法第210條：
(偽造變造私文書罪)
偽造、變造私文書，足以生損害於公眾或他人者，處 5 年以下有
期徒刑。
附表：
┌──┬──────────┬───────────┐
│編號│文              件  │  偽  造  之  署  押  │
├──┼──────────┼───────────┤
│1   │板橋分局刑事組94年2 │署押計2枚、指印6枚    │
│    │月5日5時54分至6時30 │（臺灣臺北地方法院檢察│
│    │分之調查筆錄        │署94年度毒偵字第1413號│
│    │                    │卷第11至13頁）        │
├──┼──────────┼───────────┤
│2   │逮捕通知書          │署押計1枚、指印3枚    │
│    │                    │（前開偵卷第16頁）    │
├──┼──────────┼───────────┤
│3   │臺灣臺北地方法院檢察│署押計1枚             │
│    │署檢察官94年2月5日17│（臺灣臺北地方法院檢察│
│    │時38分之訊問筆錄    │署94年度核退字第15頁）│
└──┴──────────┴───────────┘


司法院資訊處製作；財團法人民間司法改革基金會備份。
